【裁判字號】    98,交聲,134
【裁判日期】    981019
【裁判案由】    違反道路交通管理處罰條例聲明異議
【裁判全文】
臺灣臺東地方法院交通事件裁定         98年度交聲字第134號
原處分機關  交通部公路總局高雄區監理所臺東監理站
異  議  人
即受處分人  甲○○
上列異議人即受處分人因違反道路交通管理處罰條例案件，對於
交通部公路總局高雄區監理所臺東監理站於民國98年9月4日以東
監違裁字第裁00-000000000號所為之裁決處分，聲明異議，本院
裁定如下：
    主  文
異議駁回。
    理  由
一、原處分意旨略以：本件異議人即受處分人甲○○（下稱異議
    人 ）所有之車號8W-6001號自用小客車，不依限期（即指定
    日期民國98年6月27日前後1個月內）參加定期檢驗，由原處
    分機關以異議人所有上開車輛違反前揭道路交通管理處罰條
    例第17條第 1項之規定逕行製單舉發，裁處異議人罰鍰新臺
    幣（下同 ）900元，並繳送牌照執行吊扣至檢驗合格後發還
    等語。
二、本件異議意旨略以：異議人於98年 6月中旬駕駛上開車輛前
    往臺東監理站委託之驗車廠辦理驗車，驗車廠卻以異議人尚
    有違規罰鍰未繳清為由，不同意驗車，然斯時該違規案件因
    異議人向本院交通法庭提出聲明異議，仍於法院審理中；臺
    東監理站委託之驗車廠因而不予驗車，令異議人再次違規而
    遭受同一處分機關之處罰，似有違公平正義，迫使人民違規
    受罰，致人民財產遭受侵害云云。
三、按領有牌照之汽車，其出廠年份，自用小客車未滿 5年者免
    予定期檢驗，5年以上未滿10年者，每年至少檢驗1次，10年
    以上者每年至少檢驗 2次。但自用小客車使用液化石油氣及
    壓縮天然氣為燃料、其他自用車及營業車未滿 5年者，每年
    至少檢驗1次，5年以上者每年至少檢驗 2次。但出廠年份逾
    10年之營業大客車每年至少檢驗 3次。營業大客車所有人應
    於指定日期前1個月內、其他汽車所有人應於指定日期前後1
    個月內持行車執照、新領牌照登記書向公路監理機關申請檢
    驗。但自用小型車申請檢驗，免持新領牌照登記書。道路交
    通安全規則第44條第 1項定有明文。而汽車不依限期參加定
    期檢驗或臨時檢驗者，處汽車所有人新臺幣900元以上1,800
    元以下罰鍰；逾期 1個月以上者並吊扣其牌照，至檢驗合格
    後發還；逾期 6個月以上者，註銷其牌照，道路交通管理處
    罰條例第17條第1項亦有明文。
四、查異議人所有之車號 8W-6001號自用小客車，本應於指定日
    期98年6月27日前後1個月內參加定期檢驗，惟該車遲未依規
    定在交通監理機關參加汽車定期檢驗等情，為異議人所不爭
    執，並有交通部公路總局臺東監理站違反道路交通管理事件
    裁決書附卷可稽（見本院卷第6頁），從而異議人所有之上
    開汽車不依限期參加定期檢驗之事實，已堪認定。異議人雖
    以前揭情詞置辯，惟查：
（一）按「汽車所有人或駕駛人應於向公路監理機關辦理汽車檢
      驗、各項登記或換發牌照、執照前，繳清其所有違反本條
      例第二章、第三章尚未結案之罰鍰」，道路交通管理處罰
      條例第9條之1定有明文。再按「聲明異議，無停止執行之
      效力，但依法裁定停止執行者，不在此限」，「聲明異議
      事件除法院已依職權或依原處罰機關或受處分人之聲請，
      有停止執行之裁定外，原裁決依下列規定處理之：一、原
      裁決罰鍰或追繳欠費者，所收繳之罰鍰及欠費暫予登記。
      二、原裁決吊扣汽車牌照、駕駛執照或執業登記證者，仍
      依規定執行；如執行吊扣期間已屆滿而法院尚未裁定確定
      者，應即發還該汽車牌照、駕駛執照或執業登記證。三、
      原裁決吊銷汽車牌照、駕駛執照或廢止計程車駕駛人執業
      登記者，應暫予保管各該應受吊銷或廢止處分之證、照。
      四、原裁決沒入其車輛、高音量喇叭或噪音器物、攤棚攤
      架者，均應暫予保管。五、原裁決施以講習者，暫不予講
      習」，道路交通案件處理辦法第15條、違反道路交通管理
      事件統一裁罰基準及處理細則第66條第 1項亦分別定有明
      文。
（二）查異議人所有之上開汽車前曾因「警鈴已響閃光號誌已顯
      示、闖平交道」之交通違規案件，經裁處罰鍰10,000元，
      異議人不服，於98年 3月16日聲明異議，經本院以98年度
      交聲字第76號受理，嗣於98年 7月20日撤銷聲明異議而確
      定在案，此有交通部公路總局高雄區監理所臺東監理站98
      年10月 7日高監東字第0980013464號函暨所檢附申訴及裁
      決資料在卷可參（參見本院卷第10至20頁）。是異議人於
      本案驗車時因前案違規行為聲明異議並經本院受理，惟聲
      明異議，除依法裁定停止執行者外，無停止執行之效力，
      從而異議人於本案驗車時得否以前案之聲明異議案件尚在
      法院審理中為由，主張「得暫不繳交前案違規罰鍰，以致
      不能依限參加汽車定期檢驗」云云，已屬可疑。
（三）再按公路法第63條第 1項規定，汽車應符合交通部規定之
      安全檢驗標準，並應經車輛型式安全檢測及審驗合格，取
      得安全審驗合格證明書，始得辦理登記、檢驗、領照；而
      汽車完成申請牌照檢驗後之一定期限內，並應參加定期檢
      驗；至汽車定期檢驗之項目及標準，依道路交通安全規則
      第39條之 1規定：「一、引擎或車身（架）號碼及拖車標
      識牌與紀錄相符，號牌完好，並依規定懸掛。除小型車附
      掛之拖車外，拖車標識牌及車身（架）號碼打刻應符合附
      件十七之規定。二、消音器作用正常，排氣管完好，排放
      空氣污染物符合管制規定。三、腳煞車、手煞車效能、平
      衡度合於規定。四、前輪側滑度合於規定。五、各種喇叭
      應合於規定且不得裝設可發出不同音調之喇叭。六、各種
      燈光完備，作用正常。依第23條規定辦理頭燈設備變更者
      ，其燈光應符合附件十五之變更檢驗規定。七、車輛尺度
      、顏色、車身式樣與紀錄相符，車身標識完好合於第42條
      之規定，自中華民國94年1月1日起，大客車車重應與紀錄
      相符。八、車窗、擋風玻璃未黏貼不透明反光紙，計程車
      車窗玻璃除依規定標識車號外，並不得黏貼不透明之色紙
      或隔熱紙。九、雨刮、照後鏡完備，平頭大型車有前照鏡
      。十、座位數應與行車執照登載核定數相符。中華民國80
      年7月1日以後新登記領照之各類車前排及小客車全部座位
      安全帶完備。自中華民國96年2月1日起營業大客車全部座
      位應裝置安全帶。但中華民國96年12月31日前登檢領照且
      不行駛高速公路、快速公路、快速道路或標高 500公尺以
      上山區道路之市區公車及一般公路客運車輛，除前排座位
      外，得免裝設。十一、大客車、大貨車、曳引車、小型車
      附掛之廂式拖車及幼童專用車應備有合於規定之滅火器，
      其規定如附件五，並自中華民國93年10月 1日起，使用之
      滅火器應為符合中華民國國家標準之汽車用滅火器，且大
      客車應於車輛後半段乘客取用方便之處，另設一具汽車用
      滅火器。十二、計程車執業登記證插座完好，位置合於規
      定。十三、曳引車、經核可附掛拖車之小型車及拖車除依
      照一般汽車檢驗規定外，其聯結設備應完善；拖車煞車效
      能平衡度合於規定；煞車燈、方向燈、號牌燈、車寬燈、
      倒車燈、尾燈、危險警告燈及反游標識良好，位置合於規
      定。十四、大貨車及拖車左右兩側之防止捲入裝置與後方
      之安全防護裝置（或保險槓）合於規定。十五、使用燃料
      為液化石油氣者，應檢附一個月內經合格工廠檢測合格之
      紀錄表。使用燃料為壓縮天然氣者，應檢附一個月內經車
      輛專業技術研究機構依附件十三壓縮天然氣汽車燃料系統
      定期檢驗規定檢驗之壓縮天然氣燃料系統定期檢驗合格紀
      錄表。十六、裝載砂石、土方之傾卸式大貨車及傾卸式半
      拖車貨廂容積應合於規定。十七、大客車尺度除全長、全
      寬、全高應符合第38條規定外，中華民國93年 6月30日以
      前新登記領照之大客車，其車身各部規格應符合附件六之
      二規定；中華民國93年7月1日以後新登記領照之大客車，
      其車身各部規格應符合附件六之一規定。十八、總聯結重
      量及總重量在20公噸以上之新登檢領照汽車，自中華民國
      88 年9月23日本規則修正發佈施行日起，應裝設行車紀錄
      器；其為 8公噸以上未滿20公噸之新登檢領照汽車，自中
      華民國90年1月1日起，亦同。自中華民國96年2月1日起營
      業大客車應裝設行車紀錄器。並應檢附行車紀錄器經定期
      檢測合格之證明。十九、應查驗罐槽車之罐槽體檢驗（查
      ）合格之有效證明書。二十、裝載砂石、土方之傾卸框式
      半拖車及裝載砂石、土方且總重量在20公噸以上之傾卸框
      式大貨車，應依規定裝設載重計，其實施日期由交通部另
      定之。二十一、裝載砂石、土方之傾卸框式大貨車及半拖
      車，自中華民國91年1月1日起，應裝設合於規定之轉彎及
      倒車警報裝置。二十二、幼童專用車及校車之車身左右兩
      側與後方車身標示之倒三角形黃色部分，自中華民國91年
      1月1日起，應使用合於規定之反光識別材料。二十三、幼
      童專用車之車身各部規格，應符合附件十二之規定。二十
      四、出廠年份逾10年之營業大客車，應檢附依法領有營利
      事業登記證或工廠登記證之合法汽車修理業者出具四個月
      內保養紀錄表（卡），其保養檢查項目如附件十六」。由
      上顯見汽車之檢驗，不僅與汽車之管理有關，更攸關公共
      安全，不得稍有輕忽；故道路交通管理處罰條例第17條規
      定未參加定期檢驗者，應受一定之處罰其立法目的即在確
      保公共安全；至道路交通管理處罰條例第9條之1所定「汽
      車所有人或駕駛人應於向公路監理機關辦理汽車檢驗、各
      項登記或換發牌照、執照前，繳清其所有違反本條例第二
      章、第三章尚未結案之罰鍰」，雖稍嫌嚴苛，然應係兼用
      汽車檢驗為手段，促使交通違規之受處分人繳清罰鍰，此
      乃汽車監理之方法，尚無違反平等原則或侵害人民之財產
      權可言。從而，異議人聲明異議之另案違規事件，雖於本
      件驗車當時係由法院審理中，然異議人如將另案經裁決之
      罰鍰繳清，揆諸前揭違反道路交通管理事件統一裁罰基準
      及處理細則第66條第1項第1款規定，所收繳之罰鍰應「暫
      予登記」，亦即異議人如能先將前案之罰鍰繳清，即能參
      加汽車定期檢驗，而前案聲明異議之權利，並不受影響，
      於異議人訴訟權之保障亦無妨礙。是異議人未依規定繳清
      前案罰鍰，並依限參加定期檢驗，於法自有未合（臺灣高
      等法院97年度交抗字第2037號、 95年度交抗字第507號、
      94年度交抗字第324號裁定意旨參照 ）。從而，公路監理
      機關拒絕為異議人驗車，並要求異議人先繳納前案罰鍰，
      再參加汽車定期檢驗，自屬於法有據；異議人因不先行繳
      納未結案之罰鍰，致公路監理機關拒絕異議人所有之上開
      汽車參加定期檢驗，該車因而無法依限參加定期檢驗，顯
      屬可歸責於異議人。是異議人所辯：係因前案違規罰鍰未
      繳清而遭監理處驗車員拒絕檢驗乙節，要難據為免罰之認
      定。
五、綜上所述，本件異議人確有不依限期參加定期檢驗之違規事
    實，原處分機關依道路交通管理處罰條例第17條第 1項之規
    定，裁處罰鍰 900元並繳送牌照執行吊扣至檢驗合格，核無
    違誤。異議人猶執前詞，聲明異議，為無理由，應予駁回。
六、據上論斷，應依道路交通案件處理辦法第19條，裁定如主文
    。
中    華    民    國    98    年    10    月    19    日
                    交通法庭  法  官  蔡慧雯
以上正本證明與原本無異。
如不服本裁定，應於裁定送達後5日內向本院提出抗告狀（須附
繕本）。
「切勿逕送上級法院」
                              書記官  林慧芬
中    華    民    國    98    年    10    月    20    日


司法院資訊處製作；財團法人民間司法改革基金會備份。
